臺灣板橋地方法院刑事判決　　　　　　100年度交易字第718號
公　訴　人　臺灣板橋地方法院檢察署檢察官
被　　　告　陳寶龍
輔佐人即
被告之伯父　陳金介
被　　　告　吳能哲
輔佐人即
被告之子　　吳奇益
上列被告因過失傷害案件，經檢察官提起公訴（100 年度調偵字
第1412號），本院判決如下：
    主  文
陳寶龍因過失傷害人，處拘役拾伍日，如易科罰金，以新臺幣壹
仟元折算壹日，緩刑貳年。
吳能哲因過失傷害人，處拘役拾日，如易科罰金，以新臺幣壹仟
元折算壹日，緩刑貳年。
    事  實
一、吳能哲於民國99年11月4 日下午4 時10分許，騎乘車牌號碼
    FDN-103 號重型機車，沿臺北縣三重市（現改制為新北市三
    重區○○○街98巷往長安街方向行駛，行至該98巷口與長安
    街之無號誌交岔路口處欲右轉駛入長安街時，本應注意行經
    無號誌之交岔路口，支線道車應暫停讓幹線道車先行，當時
    天候晴、視距好良、路面乾燥無缺陷或障礙物，並無不能注
    意之情事，詎吳能哲竟疏未注意暫停讓幹線道即長安街上往
    龍濱路直行之車輛先行，即貿然右轉，適陳寶龍騎乘車牌號
    碼BB6-429 號重型機車，沿長安街往龍濱路方向行駛，陳寶
    龍本應注意車前狀況，隨時採取必要之安全措施，且行經無
    號誌之交岔路口，應減速慢行，作隨時停車之準備，而依當
    時情形並無不能注意之情事，詎陳寶龍亦疏未注意車前狀況
    且未減速慢行逕以時速約30、40公里之速度通過上開無號誌
    之交岔路口，因突見吳能哲騎乘機車自長元街98巷貿然右轉
    長安街而煞車閃避不及，其機車之右前方因此與吳能哲之機
    車左後車身發生碰撞，雙方均人車倒地，吳能哲受有頭部外
    傷併臉部裂傷、併腦震盪、頸部損傷併脊髓前症候群、左顳
    、臉左側、左前胸及左背多處挫傷、左側慢性硬腦膜下血腫
    等傷害，陳寶龍則受有左手磨損或擦傷2 公分，右膝3 ×3
    公分、大腿、小腿及踝2 ×2 公分磨損或擦傷，右肘挫傷等
    傷害。吳能哲、陳寶龍於肇事後均送醫急診，於有偵查犯罪
    職權之機關或公務員知悉其犯罪前，均向前來醫院處理之警
    員坦承車禍肇事並接受裁判。
二、案經吳能哲、陳寶龍訴由新北市政府警察局三重分局移送臺
    灣板橋地方法院檢察署檢察官偵查起訴。
    理  由
一、程序部分：
  (一)、按刑事訴訟法關於鑑定之規定，除選任自然人充當鑑定人
      外，另設有囑託機關鑑定制度。依同法第198 條、第208
      條之規定，如鑑定人或鑑定機關、團體，係由法院、審判
      長、受命法官或檢察官視具體個案之需要而為選任、囑託
      ，並依同法第206 條之規定，提出言詞或書面報告，即符
      合同法第159 條第1 項所定得作為證據之「法律有規定」
      之情形。查檢察官於偵查中依刑事訴訟法第208 條第1項
      規定，囑託新北市政府車輛行車事故鑑定委員會鑑定本件
      車禍之肇事原因（見偵卷第39頁），該委員會因此提出新
      北車鑑字第1000156 號鑑定意見書1 份（見偵卷第40、41
      頁），依上開說明，該鑑定意見書自屬前述「法律規定」
      得為證據者，應有證據能力。
  (二)、按被告以外之人於審判外之言詞或書面陳述，除法律有規
      定者外，不得作為證據，刑事訴訟法第159 條第1 項定有
      明文，此乃傳聞證據之法則。次按傳聞法則之重要理論依
      據，在於傳聞證據未經當事人之反對詰問予以核實，乃予
      排斥，惟若當事人已放棄對原供述人之反對詰問權，於法
      院審判時表明同意該等傳聞證據可作為證據，基於證據資
      料愈豐富，愈有助於真實發現之理念，並貫徹刑事訴訟法
      修法加重當事人進行主義之精神，確認當事人對於證據能
      力有處分權之制度，傳聞證據經當事人同意作為證據，法
      院認為適當者，亦得為證據。另當事人於調查證據時，對
      於傳聞證據表示「沒有意見」，而未於言詞辯論終結前聲
      明異議，應視為已有將該等傳聞證據採為證據之同意，此
      刑事訴訟法第159 條之5 規定甚明。查被告陳寶龍、吳能
      哲及輔佐人陳金介、吳奇益對於下列被告以外之人於審判
      外之言詞或書面陳述之證據能力，於本院準備程序及審理
      時均陳稱：「沒有意見。」（見本院卷第13頁正、反面、
      第23頁正、反面），且於辯論終結前均未聲明異議，依刑
      事訴訟法第159 條之5 第2 項規定，視為被告2 人於審判
      程序已同意作為證據，本院審酌各該言詞或書面陳述均非
      違法取得，亦無證明力明顯過低之情形，均得採為證據。
二、實體部分：
  (一)、上揭事實，業據被告陳寶龍於本院準備程序及審理時自白
      不諱（見本院卷第13、24、25頁）；訊據被告吳能哲除辯
      稱：陳寶龍之上揭駕車過失行為係本件車禍之肇事主因，
      伊之上揭駕車過失行為僅係肇事次因云云外，餘均於本院
      審理時坦承在卷（見本院卷第25頁）。此外，復有道路交
      通事故現場圖、道路交通事故調查報告表(一)、(二)各1 份、
      車禍現場及肇事車輛照片共10張、車禍現場監視器錄影畫
      面翻拍照片2 張附卷可稽（見偵卷第16至18頁、第22至28
      頁），堪認本件車禍之發生係因被告吳能哲疏未注意暫停
      讓幹線道即長安街上往龍濱路直行之車輛先行，即貿然自
      長元街98巷右轉長安街，而被告陳寶龍亦疏未注意車前狀
      況且未減速慢行逕以時速約30、40公里之速度通過上開無
      號誌之交岔路口，雙方之機車因此發生碰撞而肇事。按道
      路交通安全規則第93條第1 項第2 款規定行經無號誌之交
      岔路口，應減速慢行，作隨時停車之準備。同規則第94條
      第3 項規定汽車（含機器腳踏車）行駛時，駕駛人應注意
      車前狀況及兩車併行之間隔，並隨時採取必要之安全措施
      。又同規則第102 條第1 項第2 款規定汽車（含機器腳踏
      車）行至無號誌之交岔路口，支線道車應暫停讓幹線道車
      先行。被告陳寶龍騎乘機車本應注意遵守道路交通安全規
      則第93條第1 項第2 款、第94條第3 項之規定，而被告吳
      能哲騎乘機車亦應注意遵守道路交通安全規則第102 條第
      1 項第2 款之規定，且依卷附道路交通事故調查報告表(一)
      及肇事現場照片所示，本件車禍發生時天候晴、路面乾燥
      無缺陷或障礙物、視距良好，依被告2 人之智識程度及當
      時情形，均無不能注意之情事，被告吳能哲竟疏未注意暫
      停讓幹線道即長安街上往龍濱路直行之車輛先行即貿然右
      轉，被告陳寶龍疏未注意車前狀況且未減速慢行逕以時速
      約30、40公里之速度通過上開無號誌之交岔路口，以致車
      禍肇事，被告吳能哲、陳寶龍之駕車行為均有過失；本件
      車禍經新北市車輛行車事故鑑定委員會鑑定結果，亦認定
      被告吳能哲駕駛普通重型機車行經無號誌路口，支道右轉
      未讓幹道車先行為肇事因素之一，而被告陳寶龍駕駛普通
      重型機車未注意車前狀況亦為肇事因素之一，此有該委員
      會100 年3 月11日鑑定意見書1 份在卷可參（見偵卷第40
      至41頁）。又吳能哲、陳寶龍於車禍後當日均至臺北縣立
      醫院（現改制為新北市立聯合醫院）三重院區急診，經該
      醫院診斷結果，吳能哲受有頭部外傷併臉部裂傷、併腦震
      盪、頸部損傷併脊髓前症候群、左顳、臉左側、左前胸及
      左背多處挫傷、左側慢性硬腦膜下血腫等傷害，此有臺北
      縣立醫院北縣醫診字第99678367號驗傷診斷書、新北市立
      聯合醫院100 年5 月4 日診斷證明書影本、馬偕紀念醫院
      100 年1 月28日乙種診斷證明書影本各1 紙、吳能哲所受
      傷勢之照片8 張在卷可憑（見偵卷第10、59至62頁、本院
      卷第26、27頁），陳寶龍則受有左手磨損或擦傷2 公分，
      右膝3 ×3 公分、大腿、小腿及踝2 ×2 公分磨損或擦傷
      、右肘挫傷等傷害，有臺北縣立醫院99年11月4 日診斷證
      明書1 份在卷可佐（見偵卷第11頁），是被害人吳能哲所
      受上開傷勢與被告陳寶龍之駕車過失行為間具有相當因果
      關係，而被害人陳寶能所受上開傷勢與被告吳能哲之駕車
      過失行為間亦具有相當因果關係。又被告陳寶龍於本院審
      理時已坦承：伊於肇事前之車速係時速30、40公里，已超
      過30公里等情在卷（見本院卷第23、24頁），新北市車輛
      行車事故鑑定委員會於鑑定本件車禍肇事因素時因未及斟
      酌上開自白，而採信被告陳寶龍於警詢時陳稱其時速僅20
      公里之說法，致未認定被告陳寶龍騎乘機車未減速慢行逕
      以時速約30、40公里之速度通過上開無號誌之交岔路口之
      過失情節，容有未洽，此部分應予補明。又被告吳能哲駕
      駛機車有上述過失行為，已如前述，則無論其與被告陳寶
      龍間過失程度之高低或肇事因素之主次為何，均不能卸免
      其應負過失傷害之刑責。綜上所述，被告陳寶龍之自白與
      事實相符，而被告吳能哲之過失傷害犯行亦堪認定，本件
      事證明確，被告2 人均應依法論科。
  (二)、核被告陳寶龍、吳能哲因駕車過失致人受傷之行為，均係
      犯刑法第284 條第1 項前段之過失傷害罪。按刑法之自首
      ，乃為使犯罪事實易於發覺並節省訴訟資源，如犯罪之人
      在犯罪未發覺前，向該管公務員表明其犯罪事實，而接受
      裁判時，即構成得減輕其刑之條件。至於所表明之內容祇
      須足使該管公務員憑以查明該犯罪之真相為已足，並不以
      完全與事實相符為必要，縱犯罪之人對阻卻責任或阻卻違
      法之事由，有所主張或辯解，乃辯護權之行使，並不影響
      其自首之效力。本件被告陳寶龍、吳能哲於肇事後經送醫
      急診，其2 人於有偵查犯罪職權之機關或公務員知悉其犯
      罪前，即向前來醫院處理之警員坦承肇事並接受裁判，此
      有台北縣政府警察局三重分局道路交通事故肇事人自首情
      形記錄表1 紙在卷可考（見偵卷第21頁），依上開說明，
      被告2 人均符合自首之規定，爰依刑法第62條前段規定減
      輕其刑。爰審酌被告陳寶龍、吳能哲之智識程度、其2 人
      駕駛機車肇事之過失情節，兼衡陳寶龍所受上揭傷勢較輕
      微、吳能哲所受上揭傷勢較嚴重，暨被告2 人於本院審理
      時均坦承過失傷害之行為，犯後態度均良好等一切情狀，
      分別量處如主文所示之刑，並均諭知如易科罰金之折算標
      準。末查被告陳寶龍、吳能哲均未曾受有期徒刑以上刑之
      宣告，有臺灣高等法院被告前案紀錄表2 份在卷可憑，其
      2 人因一時疏忽觸犯刑章，經此偵審程序之教訓後，當知
      謹慎，信無再犯之虞，且均表達同意給予對方緩刑之機會
      （見本院卷第25頁），本院認其2 人所受刑之宣告以暫不
      執行為適當，爰併宣告緩刑2 年，以啟自新。至於雙方因
      本件車禍所生損害賠償事宜，因被告2 人皆已提起刑事附
      帶民事訴訟，本院另裁定移由本院民事庭審理，附此敘明
      。
據上論斷，應依刑事訴訟法第299 條第1 項前段，刑法第284 條
第1 項前段、第62條前段、第41條第1 項前段、第74條第1 項第
1 款，刑法施行法第1 條之1 第1 項、第2 項前段，判決如主文
。
本案經檢察官馮成到庭執行職務。
中    華    民    國    100   年    9     月    1     日
                    刑事第三庭    法  官  樊季康
上列正本證明與原本無異。
如不服本判決，應於判決送達後10日內敘明上訴理由，向本院提
出上訴狀 (應附繕本) ，上訴於臺灣高等法院。其未敘述上訴理
由者，應於上訴期間屆滿後20日內向本院補提理由書「切勿逕送
上級法院」。
                                  書記官  陳秀慧
中    華    民    國   100    年    9     月    6     日
附錄本案論罪科刑法條全文：
刑法第284 條
因過失傷害人者，處六月以下有期徒刑、拘役或五百元以下罰金
。致重傷者，處一年以下有期徒刑、拘役或五百元下罰金。
從事業務之人，因業務上之過失傷害人者，處一年以下有期徒刑
、拘役或一千元以下罰金。致重傷者，處三年以下有期徒刑、拘
役或二千元以下罰金。